【裁判字號】    99,台上,5518
【裁判日期】    990902
【裁判案由】    業務過失致人於死
【裁判全文】
最高法院刑事判決            九十九年度台上字第五五一八號
上  訴  人  台灣高等法院檢察署檢察官
被      告  甲○○
選任辯護人  藺超群律師
上列上訴人因被告業務過失致人於死案件，不服台灣高等法院中
華民國九十七年十月十四日第二審判決（九十七年度交上訴字第
六七號，起訴案號：台灣板橋地方法院檢察署九十五年度偵續字
第三八六號），提起上訴，本院判決如下：
    主  文
上訴駁回。
    理  由
按刑事訴訟法第三百七十七條規定，上訴於第三審法院，非以判
決違背法令為理由，不得為之。是提起第三審上訴，應以原判決
違背法令為理由，係屬法定要件。如果上訴理由書狀並未依據卷
內訴訟資料，具體指摘原判決不適用何種法則或如何適用不當，
或所指摘原判決違法情事，顯與法律規定得為第三審上訴理由之
違法情形，不相適合時，均應認其上訴為違背法律上之程式，予
以駁回。檢察官上訴意旨略稱：(一)、本件車禍，雖經台灣省台北
縣區車輛行車事故鑑定（下稱初鑑）委員會及台灣省車輛行車事
故覆議鑑定（下稱覆鑑）委員會暨國立交通大學鑑定（下稱三鑑
），一致認因被害人吳欣芸駕駛重型機車，超越時，未保持安全
間隔，且未注意車前狀況，為肇事原因；被告甲○○駕駛動力機
械無肇事因素。然而被告在第一審既為認罪答辯，坦承其所駕駛
之動力機械未領有臨時通行證，亦未依規定懸掛危險標誌，第一
審因此為罪刑判決，並無違誤。縱然第一審檢察官依憑上揭鑑定
意見，為被告之利益，提起第二審上訴，嗣復因被告本身亦有上
訴，該檢察官乃撤回上訴，但該檢察官實有疏未注意被告存有違
規行車之情，自不能遽謂被告就本件之車禍，無應負之過失責任
。(二)、其實，上揭鑑定意見咸未就被告是否違規行車一情，加以
考量，不足憑為被告無過失認定之依據。證人即被告任職之新億
起重工程有限公司（下稱新億公司）負責人姜振聰固謂：系爭起
重機（按即被告駕駛之動力機械）因方向盤設置在右側，無法領
得臨時通行證云云，然據卷附交通部公路總局台北區監理所（下
稱台北監理所）函覆稱：方向盤設於右側之動力機械，其進口時
間在民國九十二年七月三十一日以後者，不得核發臨時通行證，
於此之前已進口者，除有損壞道路、橋樑之虞者外，仍可繼續發
給；駕駛時，超尺部分應懸掛明顯標誌及閃光；上午七至九時
，下午十七至十九時為禁行時間；時速不得超過三十公里；車尾
勿侵入對向車道等語，而系爭動力機械，依其檢查結果證明與讓
渡記載影本，顯示係在八十五年七月九日進口，可見姜振聰所言
不實。新億公司於九十四年五月三日受讓，於九十五年一月十八
日申請核發臨時通行證，同年二月七日旋遭「退件」，亦經台北
監理所函覆在案，原審既不詳查其退件原因為何？車禍發生時，
是否在禁行時間？地點是否屬於高交通流量之道路？遽憑上揭公
函推論核發臨時通行證之規範目的，係在避免道路、橋樑受損及
行駛市區道路對於交通之影響，系爭動力機械既早在八十五年間
進口，使用已逾十年，前應獲有臨時通行證，其若再申請，主管
機關應無不發給之可能；再進而以其無臨時通行證，尚與被害人
車禍死亡間不具有相當因果關係為由，改為被告無罪之判決。顯
有未盡證據調查職責、判斷不憑證據或與證據資料不符之理由矛
盾及不備之違法云云。惟查：刑法之過失責任，必須行為與結果
間存有相當因果關係，始克成立。所謂相當因果關係，係指依經
驗法則，綜合行為當時所存在之一切事實，為客觀之事後審查，
認為在一般情形下，有此環境、有此行為之同一條件，均可發生
同一之結果者，則該條件即為發生結果之相當條件，行為、結果
間乃具有相當之因果關係。反之，若在一般情形下，有此同一條
件存在，而依客觀之審查，認為不必皆發生此結果者，則該條件
和結果並不相當，不過為偶然之事實而已，難認行為、結果間存
有相當因果關係。本件被告原經檢察官依憑初鑑、覆鑑意見，認
無肇事因素，予以處分不起訴，再議發回後，三鑑意見仍認無肇
事因素，檢察官就此三次鑑定證據方法棄置不提，逕行起訴，第
一審未慮及被告缺乏法律常識，為認罪答辯，予以判刑，原審則
依憑車禍目擊證人羅奕迭在警詢及偵查中所為：當時我騎機車在
被害人正後方均十公尺，見被害人騎機車略向右靠，準備從被告
之大型吊車（按即動力機械）右方超車，行至吊車右後方時，發
現吊車右方還有一自小客車路邊停車，空隙過小，被害人緊急煞
車，因屬泥濘地，導致後輪滑胎失控，遂往左前滑行出去，吊車
輾過機車前輪，被害人向前翻一圈，掉落吊車右後輪處，吊車續
行約十公尺停下；柯進士（已經處分不起訴確定）坦承確將上揭
自小客車停放路邊（初鑑、覆鑑意見皆認無肇事因素）各等語之
證言；上揭三次鑑定意見一致認被害人駕駛重型機車，超越時，
未保持安全間隔，且未注意車前狀況，乃肇事原因，被告無肇事
因素之鑑定函；載明車禍發生係在上午九時三十分（非禁行動力
機械時段）、顯示地點為二車道、中央雙黃線區隔（單線雙向）
道路、標明禁止超車號誌之道路交通事故調查報告表(一)、(二)；顯
示動力機械（吊車）、停置路邊之自小客車、被害人機車及倒地
情形之現場照片（被害人倒臥處右側有輪胎剎車痕，痕跡非緊靠
被害人屍體，二者存有相當空隙；被害人衣物上未見輪胎痕，當
未遭吊車輾過；吊車前後彩繪鮮明黃黑相間油漆，並設有閃光
）與法醫驗斷書；顯示系爭方向盤設於右側之動力機械，係在八
十五年間進口之進口報單及照片；參諸台北監理所公函暗指該動
力機械係因方向盤設置不合現規，不能核發臨時通行證，卻不致
損壞道路、橋樑，亦不影響市區交通之情況證據，乃認被告駕駛
無臨時通行證之動力機械，與被害人車禍死亡之間不具有相當因
果關係，撤銷第一審之不當科刑判決，改為被告無罪之諭知。所
為之證據取捨、判斷及得心證理由，俱有各證據資料在案可稽，
自形式上觀察，並不違背客觀存在之經驗法則或論理法則。上訴
意旨置原判決已明白論斷之事項於不顧，就屬原審採證認事職權
之適法行使，任意指摘為違法，或就卷內已經明白存在之證據資
料，指為查證不足，難認係確實依據卷內訴訟資料而為指摘，不
能認為適法之第三審上訴理由。依上說明，應認其上訴為違背法
律上之程式，予以駁回。
據上論結，應依刑事訴訟法第三百九十五條前段，判決如主文。
中    華    民    國  九十九  年    九    月    二    日
                      最高法院刑事第十庭
                          審判長法官  花  滿  堂
                                法官  黃  正  興
                                法官  陳  東  誥
                                法官  林  錦  芳
                                法官  洪  昌  宏
本件正本證明與原本無異
                                      書  記  官
中    華    民    國  九十九  年    九    月    六    日
                                                      Ｅ

司法院資訊處製作；財團法人民間司法改革基金會備份。
